【裁判字號】    99,簡上,47
【裁判日期】    990702
【裁判案由】    損害賠償
【裁判全文】
臺灣臺中地方法院民事判決    99年度簡上字第47號
上  訴  人  乙○○
被上訴人    甲○○
上當事人間請求損害賠償事件，上訴人對於中華民國98年11月27
日本院台中簡易庭98年度中簡字第3004號第一審判決提起上訴，
，本院於民國99年6月11日言詞辯論終結，判決如下：
    主    文
上訴駁回。
第二審訴訟費用新臺幣參仟壹佰伍拾元由上訴人負擔。
    事實及理由
一、上訴人部分：
  (一)上訴人起訴主張：被上訴人為台中市○○路○段270巷19號4
    樓403室之屋主，上訴人於民國93年10月3日透過岦屋房屋仲
    介公司，向被上訴人承租上開房屋。嗣於97年1月2日，因上
    訴人不欲繼續承租該屋、遂數度撥打電話予被上訴人，欲商
    談退還押金、電費等事宜。詎被上訴人竟因不滿上訴人一再
    請求返還租賃費用，遂萌生恐嚇危害安全之犯意，於97年7
    月26日中午12時1分，在電話中以「你整天跟我要錢，他媽
    的，你住在哪邊，不要讓我找到，找到我要殺死你。」等加
    害他人生命、身體之話語恫嚇上訴人，致使上訴人心生畏怖
    ，爰依民法第195條請求被上訴人賠償精神慰撫金新臺幣（
    下同）20萬元。
  (二)於本院補陳：被上訴人於本件97年7月26日恐嚇之前，於97
    年1月22日即已恐嚇上訴人，惟該次因事出突然，上訴人不
    知如何因應；而被上訴人97年7月26日之恐嚇使上訴人於往
    後之數月中身心備感痛苦，並需時常與家人「報平安」而此
    電訊費用即花費近2萬元，且被上訴人所恫嚇上訴人之言語
    係要取人性命，實屬嚴重；又原審衡量慰撫金時以上訴人財
    產總額374200元，顯與實情不符，上訴人於97年7月26日之
    資產約計400餘萬元，原審據以核定之慰撫金額顯屬過低。
二、被上訴人部分：
  (一)於原審辯稱：其雖有講上訴人所指那些話，實並無犯意，之
    所以會講那些話，係因上訴人一直打電話給被上訴人欲商談
    退租事宜，但被上訴人已委託仲介處理，上訴人堅持要被上
    訴人出面，以至一時生氣，才會出口恐嚇，況上訴人並未心
    生畏懼等語置辯。
  (二)於本院補陳：上訴人於刑事審理時原同意以25000元和解，
    迄被上訴人攜現金到庭欲與上訴人和解時，上訴人又提高為
    4萬元，致未能達成和解，被上訴人基於一時之氣憤致犯錯
    ，請予原諒。
三、原審判決被上訴人給付上訴人4萬元，並駁回上訴人其餘之
    訴。上訴人對其敗訴部分提起上訴，聲明：原判決不利於上
    訴人部分廢棄，被上訴人應再給付上訴人16萬元。被上訴人
    則聲明：上訴駁回。
四、上訴人對於上開主張被上訴人恐嚇情節，業據其提出與所述
    相符之臺中地檢署98年度偵字第1946號聲請簡易判決處刑書
    、房屋租賃契約書為證，被上訴人確因涉犯恐嚇危害安全犯
    行，經本院判處拘役25日在案，業經調閱本院98年度中簡字
    第2212號刑事卷宗查明屬實，且為被上訴人所不爭執，則堪
    認上訴人主張之上揭事實為真實。況被上訴人既出言「你整
    天跟我要錢，他媽的，你住在哪邊，不要讓我找到，找到我
    要殺死你」等語，顯係意欲對上訴人之人身安全有所不利，
    被上訴人既未出面，上訴人復無從查證被上訴人之住址、背
    景資料，勢必擔憂如何自保，因而心生畏懼，是上訴人主張
    被上訴人以加害他人生命、身體之話語恫嚇上訴人，致使上
    訴人心生畏怖，應可認定。
五、按因故意或過失，不法侵害他人之權利者，負損害賠償責任
    ；不法侵害他人之身體、健康、名譽、自由、信用、隱私、
    貞操，或不法侵害其他人格法益而情節重大者，被害人雖非
    財產上之損害，亦得請求賠償相當之金額。其名譽被侵害者
    ，並得請求回復名譽之適當處分，民法第184條第1項前段及
    第195條第1項分別定有明文。被上訴人在前揭時地，以上述
    加害上訴人身體之言語恐嚇上訴人，侵害上訴人之自由權，
    則上訴人請求被上訴人以相當金額賠償其所受非財產上之損
    害，自屬正當。
六、復按不法侵害他人之人格權，被害人受有非財產上損害，請
    求加害人賠償相當金額之慰撫金時，法院對於慰撫金之量定
    ，應斟酌實際加害情形、所造成之影響、被害人痛苦之程度
    、兩造之身分地位經濟情形及其他各種狀況，以核定相當之
    數額，最高法院著有47年台上字第1221號、51年台上字第22
    3號判例可供參照。經查上訴人為大學畢業，原本從事觀光
    、教師工作，月入約3萬元，目前無工作，名下並無不動產
    ，股票投資18筆，財產總額374,200元（詳原審卷第27頁、
    本院99年4月1日準備程序筆錄及原審卷附之稅務電子閘門財
    產調件明細表），上訴人於97年7月26日定期存款300萬元、
    外幣存款美金25396.19元、歐元65.28元、6175.58元（詳上
    訴人99年4月1日、4月19日所提之存款證明），被上訴人為
    台中商專畢業，目前為家管，幫忙家裡處理出租房屋之事務
    ，名下有土地、建物、汽車及股票投資，財產總額3,417,85
    0元（詳原審卷第27頁、本院99年4月1日準備程序筆錄及原
    審卷附之稅務電子閘門財產調件明細表），本院審酌兩造上
    述教育程度、經濟能力、財產狀況，及被上訴人僅因拒絕與
    上訴人商談退還押金事宜，竟對上訴人口出上述恐嚇言語，
    造成上訴人之生活困擾非小等一切情狀，認上訴人請求非財
    產上損害即精神慰撫金以4萬元為適當，逾此範圍，不應准
    許。
七、又上訴人主張被上訴人於本件恐嚇之前於97年1月22日即已
    恐嚇上訴人，主張此情當為審酌精神慰撫金之因素云云，惟
    查上訴人此部分之主張並未舉證證明，本院實難僅以上訴人
    之指述即予認定，上訴人此部分之主張自不可採；上訴人復
    主張其經濟能力非原審認定之374,200元，原審酌定之慰撫
    金額實屬過低，惟按審酌精神慰撫金，當事人之經濟能力，
    僅係參考因素之一，並非唯一標準，上訴人爭執經濟能力之
    高低，而謂原審審酌不當云云，自無理由。
八、綜上所述，上訴人依侵權行為損害賠償之法律關係，請求被
    上訴人給付慰撫金4萬元，為有理由，應予准許外，逾此範
    圍之請求，非有理由，應予駁回。原審就前開未予准許部分
    ，所為上訴人敗訴之判決並無不當，上訴人上訴指摘原判決
    不當，求予廢棄改判，為無理由。
九、本件事證已臻明確，兩造其餘攻擊防禦方法及未經援用之舉
    證，經本院詳加審酌後認與判決結果無涉，爰不一一論述，
    併此敘明。
十、據上論結，本件上訴無理由，依民事訴訟法第436條之1第3
    項、第449條第1項、第78條，判決如主文。
中    華    民    國    99    年     7   月     2    日
                  民事第二庭    審判長法  官  王  銘
                                      法  官  吳崇道
                                      法  官  涂秀玲
上正本證明與原本無異。
不得上訴
中    華    民    國    99    年    7    月    2    日
                                      書記官  鐘麗芳

司法院資訊處製作；財團法人民間司法改革基金會備份。
